【裁判字號】    98,上更(一),213
【裁判日期】    980728
【裁判案由】    違反槍砲彈藥刀械管制條例
【裁判全文】
臺灣高等法院刑事判決             98年度上更(一)字第213號
上  訴  人  臺灣臺北地方法院檢察署檢察官
上  訴  人
即  被  告  甲○○
選任辯護人  方伯勳律師
            王志傑律師
上列上訴人因被告違反槍砲彈藥刀械管制條例案件，不服臺灣臺
北地方法院九十四年度訴字第一六五０號，中華民國九十五年四
月二十一日第一審判決（起訴案號：臺灣臺北地方法院檢察署九
十四年度偵字第二六一０號），提起上訴，經最高法院第一次發
回更審，本院判決如下：
    主  文
原判決撤銷。
甲○○幫助未經許可，寄藏手槍，處有期徒刑壹年拾月，併科罰
金新臺幣壹拾貳萬元，罰金如易服勞役，以新臺幣壹仟元折算壹
日，緩刑肆年。扣案之德國ＳＩＧ  ＳＡＵＥＲ廠製Ｐ２２６型
制式手槍壹把（含彈匣貳個，槍枝管制編號：00000000
00號）、以色列ＩＭＩ廠製９４１ＦＢＬ型制式手槍壹把（含
彈匣貳個，槍枝管制編號：0000000000號）及口徑九
ｍｍ制式子彈參拾顆均沒收。
    事  實
一、甲○○與高幸修（綽號「奧迪」，已於民國九十三年七月七
    日出境前往中國大陸迄今未歸，現通緝中）係夫妻關係，高
    幸修於出國前，將自己未經許可所持有德國ＳＩＧ  ＳＡＵ
    ＥＲ廠製Ｐ２２６型制式手槍一把（含彈匣二個，槍枝管制
    編號：0000000000號）、以色列ＩＭＩ廠製９４
    １ＦＢＬ型九ｍｍ制式手槍一把（含彈匣二個，槍枝管制編
    號：0000000000號），及口徑九ｍｍ制式子彈四
    十顆（鑑定時取樣十顆試射用罄，餘三十顆）等具殺傷力之
    槍枝、子彈，分別裝置在二個黑色皮包內，再以二個紅色布
    袋包裝後，將上開具殺傷力之制式手槍及子彈，放置在以自
    己名義所開設之臺北市第一信用合作社景美分社（址設臺北
    市○○區○○路一段一四六號，下稱一信景美分社）第Ｄ０
    ４４９號保管箱中。因高幸修曾將該槍、彈借予友人犯案，
    為警查獲，高幸修為避免警方追查槍枝來源，欲將該槍、彈
    交由友人王興台寄藏，即自中國大陸撥打電話與友人王興台
    洽商，並得其應允（王興台所涉未經許可寄藏槍、彈之犯行
    ，業經臺灣士林地方法院以九十三年度訴字第六０八號判決
    判處有期徒刑五年二月，未經上訴確定在案）。
二、甲○○明知具殺傷力之制式槍枝、子彈，均係槍砲彈藥刀械
    管制條例所列管之違禁物，非經主管機關許可，不得寄藏、
    持有。於九十三年八月六日上午，甲○○在臺北市○○○路
    三百九十號十樓之四住處，突遭警持搜索票前往搜索，遂以
    電話向身處大陸地區之高幸修質問此事，高幸修告知已洽請
    王興台取走保險箱之物，請其協助寄藏。甲○○明知不得寄
    藏具殺傷力之槍枝、子彈，仍基於幫助王興台寄藏之故意，
    於九十三年八月六日中午十二時許，持自己所保管之Ｄ０４
    ４９號保管箱鑰匙，前往上址一信景美分社與王興台會合，
    並借款予王興台以其名義承租該社第Ｄ０３４９號保管箱後
    ，由甲○○與王興台一同進入該社之保管箱室，甲○○將Ｄ
    ０４４９號保管箱開啟後，因保管箱所置放之上開槍、彈過
    於沈重，即在王興台之協助下，由甲○○將裝有前述槍、彈
    之二個黑色皮包自Ｄ０４４９號保管箱內取出，再由王興台
    放置於其甫開設之Ｄ０３４９號保管箱內，旋各自離去，並
    由王興台持有保管Ｄ０３４９號保管箱之鑰匙。嗣經警持臺
    灣士林地方法院檢察署檢察官核發之通訊監察書，監聽王興
    台所持有之0000000000號行動電話通話內容時，
    發現王興台將前述槍、彈寄藏於一信景美分社保管箱中，遂
    於同年八月二十三日下午四時三十八分許，持臺灣士林地方
    法院所核發之搜索票搜索該社之Ｄ０３４９及Ｄ０４４９號
    保管箱，並於王興台所開設之編號Ｄ０３４９號保管箱內扣
    得前述槍、彈，始查知上情。
三、案經臺北市政府警察局大安分局報請臺灣士林地方法院檢察
    署檢察官呈請臺灣高等法院檢察署令轉臺灣臺北地方法院檢
    察署檢察官偵查起訴。
    理  由
壹、程序方面：
一、按被告以外之人於審判外之言詞或書面陳述，除法律有規定
    者外，不得作為證據；又被告以外之人於審判外之陳述，雖
    不符合同法第一百五十九條之一至第一百五十九條之四之規
    定，但經當事人於審判程序同意作為證據，法院審酌該言詞
    陳述或書面陳述作成時之情況認為適當者，亦得為證據。當
    事人、代理人或辯護人於法院調查證據時知有第一百五十九
    條第一項不得為證據之情形，而未於言詞辯論終結前聲明異
    議者，視為有前項之同意，刑事訴訟法第一百五十九條第一
    項及第一百五十九條之五分別定有明文。經查，本判決下列
    所引用之各該被告以外之人於審判外之陳述（包含證人王興
    台在警詢、偵查及另案審理中之陳述，監聽譯文及其他書面
    陳述），固屬傳聞證據，但檢察官、被告及辯護人於本院準
    備程序及審判期日中，均同意此部分之證據有證據能力，且
    迄至言詞辯論終結前亦未撤回前開同意，本院審酌上開證據
    資料製作時之情況，尚無違法不當及證明力明顯過低之瑕疵
    ，亦認為以之作為證據應屬適當，故揆諸前開刑事訴訟法第
    一百五十九條之五規定，認前揭證據資料均有證據能力。
二、另「被告以外之人於審判外之言詞或書面陳述，除法律有規
    定者外，不得作為證據」，刑事訴訟法第一百五十九條第一
    項固定有明文，然「鑑定之經過及其結果，應命鑑定人以言
    詞或報告」，同法第二百零六條第一項亦規定甚明。是鑑定
    人以「書面」為鑑定報告提出於法院，依刑事訴訟法第一百
    五十九條第一項立法理由及同法第二百零六條第一項規定，
    即具有證據能力。又法院或檢察官得囑託醫院、學校或其他
    相當之機關、團體為鑑定，或審查他人之鑑定，並準用第二
    百零三條至第二百零六條之一之規定，刑事訴訟法第二百零
    八條第一項亦定有明文。依此，檢察官對於偵查中之案件，
    認須實施鑑定者，固應就具體個案，選任鑑定人或囑託鑑定
    機關（團體）為之；但對於司法警察機關調查中之案件，或
    有量大或急迫之情形，為因應實務之現實需求，基於檢察一
    體原則，得由該管檢察長對於轄區內之案件，以事前概括選
    任鑑定人或囑託鑑定機關（團體）之方式，俾便轄區內之司
    法警察官、司法警察對於調查中之此類案件，得即時送請事
    前已選任之鑑定人或囑託之鑑定機關（團體）實施鑑定，該
    鑑定人或鑑定機關（團體）亦應視同受承辦檢察官所選任或
    囑託而執行鑑定業務，其等出具之書面鑑定報告應屬刑事訴
    訟法第二百零六條所定之傳聞例外，當具有證據能力（法務
    部九十二年九月一日法檢字第０九二００三五０八三號函可
    供參照）。從而，本件扣案之槍枝經由查獲之警察單位依先
    前轄區檢察署檢察長事前概括選任鑑定機關，即內政部警政
    署刑事警察局實施鑑定，該鑑定機關所出具之九十三年八月
    二十三日刑鑑字第０九三０一七四七二七號「槍彈鑑定書」
    ，即具有證據能力而得為本案之證據。
貳、實體部分：
一、訊據被告甲○○於本院審理中，對於上揭時地協助王興台租
    用保管箱寄藏槍枝、子彈之犯罪事實坦承不諱，僅辯稱：高
    幸修前往中國大陸多年未返，平時伊並不過問高幸修之事；
    九十三年八月六日上午，突有員警前來家中搜索未獲，伊去
    電中國大陸就此事質問高幸修，高幸修詢知伊當日下午將前
    往一信景美分社放置小孩滿月之金飾，遂表示會請友人王興
    台處理此事。當日下午伊在一信景美分社遇見王興台，王興
    台表示要租借保管箱，因所帶現金不足向伊借款，伊始墊借
    開設保管箱之費用，並協助王興台取出槍彈更換保險箱，事
    後王興台亦已歸還借款。伊在員警前來家中搜索時，僅懷疑
    保管箱中係藏放不好之物品，在取槍時始確定知悉高幸修在
    保管箱內放置槍、彈，當時伊僅係單純想趕快取走就好，始
    誤觸法網，希能給予自新之機會等語。
二、經查：
（一）本件一信景美分社Ｄ０４４９號保管箱，係高幸修以自己
      名義申請開設，被告甲○○於九十三年八月六日中午十二
      時三十三分許，持鑰匙前往開啟該保管箱，王興台亦於當
      日中午十二時許，前往一信景美分社申請開設Ｄ０３４９
      號保管箱，並由被告甲○○代為支付申請設立之費用後，
      被告甲○○、王興台即與一信景美分社行員陳小玲一同進
      入該保管箱室，由被告甲○○將高幸修所持有放置在該保
      管箱內之槍、彈取出，交付王興台收執，並由王興台藏放
      在其甫開設之Ｄ０３４９號保管箱，被告甲○○在交付時
      確知係管制之槍枝、子彈等事實，業據被告甲○○於本院
      審理中供承在卷，核與證人王興台證述開設保險箱、寄藏
      槍枝、子彈之情節大致相符，並有一信景美分社九十三年
      八月十八日北市一信景字第六號檢附開箱明細表、保管箱
      開箱記錄單各一件在卷可稽（見臺灣士林地方法院檢察署
      九十三年度偵字第七七九五號卷第一０六至一一七頁），
      且有該社監視器翻拍照片十二張附卷可按（見同偵卷第七
      十一頁），亦與臺灣士林地方法院針對一信景美分社當日
      社內之監視錄影帶所作勘驗筆錄相符（見臺灣士林地方法
      院九十三年度訴字第六０八號影印一卷第五六頁），此部
      分之事實自堪認定。
（二）本案係員警因監聽王興台0000000000號電話通
      聯後，於九十三年八月二十三日下午四時三十八分許，持
      臺灣士林地方法院所核發之搜索票，在一信景美分社行員
      黃李健、陳小玲陪同見證下，搜索該社Ｄ０３４９及Ｄ０
      ４４９號保管箱，並於王興台所開設及持有鑰匙之編號Ｄ
      ０３４９號保管箱內扣得前述槍、彈等情，除有上開槍枝
      、子彈扣案可供佐證外，並有扣押物品目錄表、現場搜索
      照片五十張在卷可證（見臺灣士林地方法院檢察署九十三
      年度偵字第七七九五號卷第三０至五六頁）。而王興台因
      未經許可，受高幸修之委託而寄藏上開槍、彈之犯行，亦
      經臺灣士林地方法院以九十三年度訴字第六０八號判決判
      處有期徒刑五年二月，因未上訴而告確定等情，亦經原審
      調閱該案刑事卷宗核閱無誤，並有影印卷及該刑事判決書
      附卷可按（見該影印卷第一三一頁）。上開扣案之槍枝、
      子彈經送內政部警政署刑事警察局以性能檢驗法、制式子
      彈試射法、電解腐蝕法及比對顯微鏡比對法等鑑驗方法鑑
      驗之結果，認：「一、送鑑槍枝管制編號為000000
      0000之手槍一支，係德國ＳＩＧ  ＳＡＵＥＲ廠製Ｐ
      ２２６型口徑９ｍｍ制式手槍（含彈匣二個），機械性能
      良好，可擊發同口徑制式子彈，認具殺傷力。二、送鑑槍
      枝管制編號為0000000000之手槍一支，係以色
      列ＩＭＩ廠製９４１ＦＢＬ型口徑９ｍｍ制式手槍（含彈
      匣二個），機械性能良好，可擊發同口徑制式子彈，認具
      殺傷力。三、送鑑子彈四十顆，係口徑９ｍｍ制式子彈，
      經試射十顆，均具殺傷力。」等情，有該局九十三年八月
      二十三日刑鑑字第０九三０一七四七二七號槍彈鑑定書一
      份在案可查（見同偵卷第五七至六三頁）。是王興台所寄
      藏之槍枝及子彈，係屬槍砲彈藥刀械管制條例第七條第四
      項所稱之制式手槍及第十二條第四項所稱之子彈，同堪認
      定。
（三）被告甲○○另辯稱：當日係為置放小孩滿月之金飾品，而
      要前往該社，高幸修請伊陪同王興台取走保管箱內之物品
      ，因王興台缺錢開設保管箱才向伊借錢，事後確已歸還等
      語。依高幸修與王興台於九十三年八月六日之通訊監察譯
      文及一信景美分社監視器所拍攝得被告甲○○與王興台一
      同進入一信景美分社保管箱櫃之勘驗筆錄等證據，顯見被
      告甲○○及王興台係分別受高幸修之邀而前往一信景美分
      社，已如前所述。而證人王興台於另案審理時，雖自承：
      「（問：承租保管箱的錢是你出的？）答：是甲○○出的
      。（問：她為何要幫你出？）答：因為保管箱是高幸修要
      使用的。（問：錢是交給行員？）答：是甲○○直接交給
      行員。（問：當時你是否有承租保管箱錢不夠的情形？）
      答：沒有。（問：是否是你向甲○○借的？）答：不是。
      （問：錢有還甲○○？）答：沒有。」（見臺灣士林地方
      法院九十三年度訴字第六０八號第一一七頁），與被告甲
      ○○所供不符，但證人王興台在該案審理中係否認犯罪，
      並以不知情置辯，其證詞為求自保而有所保留，非無可疑
      。而被告自始即供稱係借款、且事後亦返還，縱於本院審
      理中已認罪坦承犯行，仍指當時確係借錢供王興台租用保
      管箱，本院認以被告甲○○在本院審理中所言為可採。又
      承辦員警於搜索一信景美分社之保管箱時，確於Ｄ０４４
      ９號保管箱中查得四、五個以紅色小禮盒包裝之金飾製品
      （見臺灣士林地方法院檢察署九十三年度偵字第七七九五
      號卷第四七、四八頁），可證被告甲○○所辯稱原為存放
      金飾而前往一信景美分社之事非虛。又金飾價值不斐，少
      量之金飾即價值昂貴，即便加以包裝封存，其與鋼鐵所製
      制式手槍之差別，應可由手持感覺加以區分。本件所扣得
      之制式手槍計有二把，彈匣四個，制式子彈亦高達四十顆
      ，顯見其總重量不下於數公斤，應可輕易區別，被告甲○
      ○雖未打開查看，但自外觀觸摸，應可知悉為槍彈等違禁
      物，是被告甲○○此部分不利於己之自白應屬可採，
（四）公訴人雖指：被告甲○○係與高幸修、王興台共同寄藏槍
      彈云云，然此部分之指訴已為被告甲○○堅詞否認，而高
      幸修係於九十三年八月六日上午打電話給王興台，要求王
      興台於當日中午前往一信景美分社與被告甲○○會合，並
      開設保管箱，扣案以二個皮包置放之槍枝、子彈係被告甲
      ○○在一信景美分社協助王興台開設Ｄ０３４９號保管箱
      後，持鑰匙開啟高幸修所申請之Ｄ０４４９號保管箱，再
      由被告甲○○取出交付王興台放置在Ｄ０３４９號保管箱
      內等情，已據證人王興台於另案警詢（見臺灣士林地方法
      院檢察署九十三年度偵字第七七九五號卷第八、一二頁）
      、偵查（見同偵卷第九四頁）、法院羈押訊問（見臺灣士
      林地方法院九十三年度聲羈字第一一九號卷第四頁）、準
      備程序（見臺灣士林地方法院九十三年度訴字第六０八號
      卷第一０、一一、六一、六二、七七、七八頁）及審理時
      （臺灣士林地方法院九十三年度訴字第六０八號卷第一一
      五至一一八頁）坦承不諱。其中王興台所持有之0000
      000000號行動電話，於九十三年八月六日中午十二
      時二分與高幸修（即奧迪）之通話記錄中，曾有：「（Ａ
      『按：指王興台』：怎麼沒消息呢？）（Ｃ『按：指被告
      高幸修』：沒有，我叫她巷子晃一晃再過去啦！）（Ａ：
      你要跟她講我一點半要上班喔！）（Ｃ：好啦！應該差不
      多快到了。）（Ａ：我是要進去裡面先開個保險？）（Ｃ
      ：不用啦，她進去以後，她打電話給你再進去，辦一辦，
      再換過去就好了，不用拿出去。）（Ａ：ＯＫ。）」對話
      內容，及二人於同日中午十二時四十二分之通話記錄中，
      亦有：「（Ｂ『按：指被告高幸修』：喂，你走了沒？）
      （Ａ『按：指王興台』：走了！）（Ｂ：噢！）（Ａ：鑰
      匙我要拿給她，『孫仔』說不用拿給她。）（Ｂ：放你那
      邊就好了。）」之對話內容，此有該通訊監察譯文表在卷
      可查（見臺灣士林地方法院檢察署九十三年度偵字第七七
      九五號卷第六六、六七頁）。參以王興台在第一通電話後
      之同日十二時十九分五秒，與被告甲○○一同進入一信景
      美分社保管箱櫃等情觀之（見前開攝於保管箱櫃台之錄影
      帶之勘驗筆錄），該通電話高幸修所稱之「她」，應係指
      其妻即被告甲○○無疑。而王興台亦坦承該通訊監察譯文
      所稱之「她」「孫仔」，均係指被告甲○○（見臺灣士林
      地方法院九十三年度訴字第六０八號影印二卷第一二五、
      一二六頁）等情，顯見被告甲○○及王興台二人係受高幸
      修分別通知，而前往一信景美分社會合，而王興台之目的
      ，係受高幸修之託，受寄上開槍枝、子彈。故王興台於本
      件偵查中指稱：那二把槍係高幸修於九十三年八月六日前
      即交付與伊，伊將之放在花圃內，當日伊準備將該二把槍
      拿到一信景美分社寄藏時，剛好在該社碰到被告甲○○等
      情（見臺灣臺北地方法院檢察署九十四年度偵字第二六一
      ０號卷第一０六頁），與被告甲○○供承內容及卷附通聯
      譯文所載之事實不符，自無可採。又共同正犯之成立，必
      行為人間有犯意之聯絡及行為之分擔，公訴意旨雖認被告
      甲○○與高幸修間有共同寄藏槍彈之犯行，然本院遍查全
      卷，公訴人並未舉證證明被告甲○○與高幸修之間有如何
      之犯意聯絡及行為分擔，而共同將上開槍、彈寄藏在Ｄ０
      ４４９號保管箱中。況王興台受託寄藏上開槍、彈，均係
      直接與被告高幸修聯繫，且王興台一再指稱於九十三年八
      月六日接獲高幸修之委託後即直接至一信景美分社，事前
      未曾與被告甲○○聯繫等情（見臺灣士林地方法院九十三
      年度訴字第六０八號第六二、七八、一一五、一一六頁）
      ，可見本件並無證據可資證明被告甲○○有自己寄藏槍、
      彈之故意，或與高幸修有何寄藏槍彈之分擔行為。是被告
      甲○○所為僅係因被告高幸修人在中國大陸，而受高幸修
      之託，持鑰匙將前述Ｄ０４４９號保管箱開啟，以方便王
      興台為高幸修寄藏槍彈，應認僅能證明被告甲○○係基於
      幫助之犯意，而為寄藏槍彈之構成要件以外之行為。
（五）綜上所述，被告甲○○明知保管箱內係高幸修所藏放之槍
      彈，竟幫助王興台租用保管箱，取交槍彈予王興台，係提
      供王興台寄藏槍枝之助力，其有幫助寄藏之犯行事證明確
      ，堪以認定，應予依法論科。
三、被告行為後，刑法部分條文業於九十四年二月二日經總統以
    華總一義字第０九四０００一四九０一號令修正公布，並自
    九十五年七月一日起生效施行（下稱現行刑法）；復參酌最
    高法院九十五年五月二十三日第八次刑事庭會議決議意旨，
    現行刑法第二條第一項之規定，係規範行為後法律變更所生
    新舊法律比較適用之準據法，於現行刑法施行後，即應適用
    現行刑法第二條第一項之規定，為「從舊從輕」之比較；查
    刑法第三十三條第五款有關於罰金刑之規定，修正前規定：
    「罰金：一元（銀元）以上。」並依現行法規所定貨幣單位
    折算新臺幣條例規定，以銀元一元折算新臺幣三元；修正後
    刑法第三十三條第五款規定：「罰金：新臺幣一千元以上，
    以百元計算之。」修正後刑法第三十三條第五款所定罰金刑
    最低數額，較之修正前提高，自以修正前刑法第三十三條第
    五款規定有利於被告。
四、又被告行為後，刑法第五十五條雖亦有修正，修正前刑法第
    五十五條原規定：「一行為而觸犯數罪名，或犯一罪而其方
    法或其結果之行為犯他罪名者，從一重處斷。」修正後第五
    十五條則規定：「一行為而觸犯數罪名者，從一重處斷，但
    不得科以較輕罪名所定最輕本刑以下之刑。」亦即修正後，
    仍保留有關於想像競合犯之規定，但在科刑上有所限制，然
    此科刑之限制僅係法理之明文化，非屬法律之變更，並無比
    較新舊法之問題。又刑法第三十條此次修正固有條文文字之
    更動，亦即將「從犯」修正為「幫助犯」，將「幫助他人犯
    罪」修正為「幫助他人實行犯罪行為」，但均不影響「幫助
    犯無獨立性，必以正犯有犯罪行為之存在，始能存在。」之
    嚴格從屬形式實務見解之繼續援用，故不涉及罪刑實質內容
    之變更，應無比較新舊法之問題。而刑法第五十九條酌減其
    刑之規定之文字，亦由「犯罪之情狀可憫恕，得酌量減輕其
    刑。」修正為「犯罪之情狀顯可憫恕，認科以最低度刑仍嫌
    過重者，得酌量減輕其刑。」僅係參酌實務對該條要件之見
    解，將其適用條件予以明文化，惟其實質效果並無不同，對
    本件被告而言，亦無有利、不利之問題。至刑法第七十四條
    有關緩刑宣告之規定，雖亦有變更，然因緩刑之條件並非針
    對行為而設，而係著重「裁判時」是否合於緩刑之要件，故
    亦應直接適用修正後刑法第七十四條之規定。另修正後刑法
    第四十二條關於得易服勞役之折算標準，由修正前刑法第四
    十二條第二項原定之「以一元以上三元以下折算一日」（按
    ：此規定配合修正前罰金罰鍰提高標準條例第二條【現已刪
    除】規定，就其原定數額提高為一百倍折算一日，則最高應
    以銀元三百元折算一日，經折算為新臺幣後，應以新臺幣九
    百元折算一日），及將易服勞役期限「不得逾六月」，移列
    於修正後刑法第四十二條第三項，並提高為「以新臺幣一千
    元、二千元或三千元折算一日。」且易服勞役期限則提高為
    「不得逾一年。」是以修正後關於易服勞役之折算標準金額
    提高，將使易服勞役之日數減少，倘修正後之易服勞役折算
    結果未逾六個月者，則修正後之規定自係較為有利，應依修
    正後規定。
五、按刑法上之幫助犯，係對於犯罪與正犯有共同之認識，而以
    幫助之意思，對於正犯資以助力，且未參與實施犯罪行為者
    而言。亦即，如未參與實施犯罪構成要件之行為，且係出於
    幫助之意思提供助力，即屬幫助犯，而非共同正犯。查扣案
    之制式手槍及子彈，係屬槍砲彈藥刀械管制條例第四條第一
    項第一款、第二款之槍砲、彈藥，非經中央主管機關，不得
    製造、販賣、運輸、轉讓、出租、出借、持有、寄藏及陳列
    ，同條例第五條亦定有明文。被告甲○○明知非經中央主管
    機關許可，不得寄藏具殺傷力之槍、彈，竟基於幫助寄藏之
    犯意，協助王興台將上開槍、彈放置於Ｄ０３４９號保管箱
    內，由王興台持有該保管箱鑰匙而加以寄藏，核被告甲○○
    所為，係犯刑法第三十條、槍砲彈藥刀械管制條例第七條第
    四項之幫助未經許可寄藏手槍罪，及同條例第十二條第四項
    之幫助未經許可寄藏子彈罪。被告甲○○以一個幫助寄藏制
    式手槍及子彈之行為，同時觸犯上開二罪名，應依刑法第五
    十五條規定，從情節較重之幫助未經許可寄藏手槍罪論處。
    公訴意旨認被告甲○○與被告高幸修、王興台為寄藏手槍、
    子彈罪之共同正犯，尚有未洽，已如前述，應依刑事訴訟法
    第三百條規定變更起訴法條為幫助犯。另被告甲○○基於幫
    助之犯意而為本件犯行，依刑法第三十條規定應按正犯之刑
    減輕之。又本案事發時，被告孩子甫滿月，先生即遠走中國
    大陸，家中住處遽遭搜索，其急於擺脫此違禁物品之心態可
    以想像。故被告甲○○在高幸修要求協助王興台寄藏槍彈時
    ，未經深思熟慮即予同意，惟其所為僅係開啟原保管箱取出
    槍彈交由王興台，並借予王興台租用保管箱費用，即罹此最
    輕本刑五年以上有期徒刑之重罪，情輕法重，若科以法定最
    低度刑猶嫌過重，本院依刑法第五十九條予以減輕其刑，並
    遞減之。
六、原審認被告甲○○幫助王興台寄藏槍彈事證明確而予以論罪
    科刑，固非無見，但：（一）公訴人係起訴被告甲○○自不
    詳時日起，與高幸修基於共同寄藏槍彈之犯意，推由高幸修
    出面租用一信景美分社保險箱，與高幸修共同寄藏槍枝、子
    彈，並於九十三年八月六日接續上開犯意，由王興台變更寄
    藏之地點。原判決僅說明被告甲○○與高幸修間無共同正犯
    關係（見原判決書第七頁第十八行至第八頁第九行），改論
    以幫助犯，但對九十三年八月六日前被訴共同寄藏之行為未
    予論斷（詳下不另諭知無罪部分），尚有未洽；（二）被告
    犯罪後，刑法部分修文於九十四年二月二日修正，九十五年
    七月一日施行，原判決未及比較適用新舊刑法之規定，亦有
    不當。被告甲○○雖上訴否認其犯行，嗣於本院審理中坦承
    所犯，則其上訴並無理由。而檢察官上訴指被告甲○○係應
    高幸修之要求前往配合王興台寄藏槍彈，自屬與高幸修有共
    同之犯意聯絡、行為分擔云云，指摘原判決不當。惟依上開
    說明，被告甲○○參與租用保管箱及移轉槍、彈所在之行為
    ，均僅係王興台受寄並保管隱藏本件槍、彈之前行行為，固
    有助益於王興台之寄藏本件槍、彈，然尚與寄藏槍、彈犯罪
    構成要件之行為有別，而其交付時短暫幾秒之接觸槍彈行為
    ，係一事實之必然過程，非基於「持有槍彈」之犯意為之，
    亦難論以持有犯罪，高幸修之「造意」，亦與共同之犯罪故
    意有間，故檢察官之上訴亦無理由。但原判決既有上開可議
    之處，自應由本院將原判決撤銷改判，爰依上開法條規定，
    並審酌：（一）被告甲○○素無前科，有正當職業，生活狀
    況及品行均稱良好；（二）被告甲○○係高中畢業之學歷，
    在信用合作社任職已十餘年，現正在大專院校進修，尚知上
    進；（三）被告甲○○與高幸修為夫妻關係，因念夫妻之情
    ，始受高幸修之要求，持鑰匙開啟Ｄ０４４９號保管箱，協
    助王興台將上開槍、彈寄藏於Ｄ０３４９號保管箱之犯罪動
    機、目的與手段；（四）被告甲○○幫助寄藏之手槍，係制
    式手槍，且數量為二把，而配合各該手槍使用之子彈共計有
    四十顆，數量頗鉅，均具殺傷力，對人身安全及社會治安均
    造成潛在之危害；（五）被告甲○○於警詢、偵訊及原審審
    理時，均未能坦承犯行，於本院審理時始願吐實，念其因家
    中遽遭搜索，且丈夫遠在中國大陸，一時受丈夫之托累，急
    於擺脫槍彈糾纏，始為此幫助寄藏之行為，需面臨最輕本刑
    五年以上有期徒刑重罪之審判，其事後否認犯行亦屬人情之
    常，尚難稱犯後態度不佳，況其於本院審理中願坦然面對審
    判，表示悔意等一切情狀，量處有期徒刑一年十月，併科罰
    金新臺幣十二萬元，罰金如易服勞役，依修正後刑法第四十
    二條第三項之規定以新臺幣一千元折算一日。又被告無前科
    ，僅因受丈夫高幸修所託，一時失慮始罹此刑章，本案歷經
    五年之偵審程序，被告應已知所警惕，信無再犯之餘，且被
    告有正當職業，小孩年幼需其親自照料，認對其所宣告之刑
    以暫不執行為當，爰依修正後刑法第七十四條第一項第一款
    規定，宣告緩刑四年，以啟自新。
七、扣案德國ＳＩＧ  ＳＡＵＥＲ廠製Ｐ２２６型制式手槍一把
    （含彈匣二個，槍枝管制編號：0000000000號）
    、以色列ＩＭＩ廠製９４１ＦＢＬ型制式手槍一把（含彈匣
    二個，槍枝管制編號：0000000000號），及口徑
    九ｍｍ制式子彈三十顆，係違禁物，雖非被告甲○○所有之
    物，仍應依刑法第三十八條第一項第一款之規定宣告沒收。
    另扣案具殺傷力之子彈十顆，因經內政部警政署刑事警察局
    於鑑定時全部試射用罄，有該局鑑定書在卷可參，已非屬違
    禁物，爰不併予宣告沒收，附此敘明。
八、不另為無罪諭知部分：
（一）公訴意旨另謂：被告甲○○與高幸修基於共同寄藏槍枝、
      子彈之犯意聯絡，自不詳時日起，在臺北市○○區○○路
      一段一四六號一信景美分社，租用Ｄ０４４９號保管箱，
      共同寄藏具殺傷力之槍枝、子彈，迄九十三年八月六日變
      換保管箱止，因認被告甲○○此部分犯行，亦涉犯槍砲彈
      藥刀械管制條例第七條第四項、第十二條第四項之寄藏槍
      枝、子彈罪。
（二）按犯罪事實應依證據認定之，無證據不得認定犯罪事實，
      刑事訴訟法第一百五十四條第二項定有明文。又認定不利
      於被告之事實，須依積極證據，苟積極證據不足為不利於
      被告事實之認定時，即應為有利於被告之認定，更不必有
      何有利之證據；且刑事訴訟法上所謂認定犯罪事實之積極
      證據，係指適合於被告犯罪事實之認定之積極證據而言，
      雖不以直接證據為限，間接證據亦包括在內，然而無論直
      接或間接證據，其為訴訟上之證明，須於通常一般之人均
      不致有所懷疑，而得確信其為真實之程度者，始得據為有
      罪之認定，倘其證明尚未達到此一程度，而有合理之懷疑
      存在時，自不能以推測或擬制之方法，以為有罪裁判之基
      礎，最高法院二十九年度上字第三一０五號、三十年度上
      字第八一六號、四十年度臺上字八六號、七十六年度臺上
      字第四九八六號判例可資參照。
（三）訊據被告甲○○堅決否認此部分之犯行，辯稱：保管箱係
      高幸修租用，伊在幫助王興台寄藏前，不知高幸修放置何
      物等語。經查，被告甲○○及王興台係分別應高幸修之要
      求，於九十三年八月六日前往一信景美分社，業據被告甲
      ○○、王興台二人陳明在卷，依卷附通聯譯文顯示，僅在
      九十三年八月六日王興台與高幸修二人間有關此次取槍之
      聯繫，而此一信景美分社Ｄ０４４９號保管箱亦為高幸修
      所租用。易言之，公訴人所舉之證據僅能證明被告甲○○
      於九十三年八月六日介入本案，並無證據可證高幸修與被
      告甲○○自不詳時日起，基於共同之犯意聯絡，推由高幸
      修租用保管箱，共同寄藏本案槍彈。此外，本院復查無其
      他積極證據可證被告甲○○有自己寄藏槍彈之故意，或與
      高幸修有何寄藏槍彈之分擔行為，依諸前揭判例意旨，不
      能證明被告甲○○此部分犯罪，本應為無罪之判決，但公
      訴人認此部分被訴之犯行與前揭有罪判決部分為行為繼續
      之一罪，有不可分關係，爰不另為無罪之諭知。
據上論斷，應依刑事訴訟法第三百六十九條第一項前段、第三百
六十四條、第二百九十九條第一項前段、第三百條，槍砲彈藥刀
械管制條例第七條第四項、第十二條第四項，刑法第十一條前段
、第二條第一項、第三十條、第五十五條、第五十九條、第七十
四條第一項第一款、第四十二條第三項、第三十八條第一項第一
款，判決如主文。
本案經檢察官沈明倫到庭執行職務。
中    華    民    國    98    年    7     月    28    日
                  刑事第四庭  審判長法  官  陳筱珮
                                    法  官  陳玉雲
                                    法  官  鄭水銓
以上正本證明與原本無異。
如不服本判決，應於收受送達後十日內向本院提出上訴書狀，其
未敘述上訴之理由者，並得於提起上訴後十日內向本院補提理由
書狀（均須按他造當事人之人數附繕本）。
                                    書記官  劉貞達
中    華    民    國    98    年    7     月    31    日
附錄本案論罪科刑法條全文－－
槍砲彈藥刀械管制條例第七條：
未經許可，製造、販賣或運輸火砲、肩射武器、機關槍、衝鋒槍
、卡柄槍、自動步槍、普通步槍、馬槍、手槍或各類砲彈、炸彈
、爆裂物者，處死刑、無期徒刑或七年以上有期徒刑；處徒刑者
，併科新臺幣三千萬元以下罰金。
未經許可，轉讓、出租或出借前項所列槍砲、彈藥者，處無期徒
刑或五年以上有期徒刑，併科新臺幣一千萬元以下罰金。
意圖供自己或他人犯罪之用，而犯前二項之罪者，處死刑或無期
徒刑；處徒刑者，併科新臺幣五十萬元以下罰金。
未經許可，持有、寄藏或意圖販賣而陳列第一項所列槍砲、彈藥
者，處五年以上有期徒刑，併科新臺幣一千萬元以下罰金。
第一項至第三項之未遂犯罰之。
槍砲彈藥刀械管制條例第十二條：
未經許可，製造、販賣或運輸子彈者，處一年以上七年以下有期
徒刑，併科新臺幣五百萬元以下罰金。
未經許可，轉讓、出租或出借子彈者，處六月以上五年以下有期
徒刑，併科新臺幣三百萬元以下罰金。
意圖供自己或他人犯罪之用，而犯前二項之罪者，處三年以上十
年以下有期徒刑，併科新臺幣七百萬元以下罰金。
未經許可，持有、寄藏或意圖販賣而陳列子彈者，處五年以下有
期徒刑，併科新臺幣三百萬元以下罰金。
第一項至第三項之未遂犯罰之。


司法院資訊處製作；財團法人民間司法改革基金會備份。
